【裁判字號】    89,判,2646
【裁判日期】    890831
【裁判案由】    房屋稅
【裁判全文】
最  高  行  政  法  院  判  決                八十九年度判字第二六四六號
    原      告  甲○○
                乙○○
    被      告  嘉義縣稅捐稽徵處
    代  表  人  林海宗
右當事人間因房屋稅事件，原告不服財政部中華民國八十八年七月七日台財訴字第八
八○一五五四二三號再訴願決定，提起行政訴訟。本院判決如左：
    主  文
原告之訴駁回。
訴訟費用由原告負擔。
    事  實
原告二人共有坐落嘉義縣朴子市南竹里六十五之一號，經被告核定其八十七年度房屋
稅款為新台幣（下同）五、二九三元。原告不服，以本案房屋年限久遠、水泥退化龜
裂漏水，請予核減房屋稅為由，申請復查結果，未獲變更，循序提起訴願、再訴願，
遞遭駁回，遂提起本訴，茲摘兩造訴辯意旨如次：
原告起訴意旨略謂：被告所屬勘查人員人品有問題，本案房屋確已損壞，勘查人員卻
故意刁難，且本件房屋稅應逐年遞減，但被告僅遞減一年隨即食言。又勘查員於勘查
時態度不佳，狀請撤銷一再訴願決定及原處分等語。
被告答辯意旨略謂：一、「私有房屋有左列情形之一者，免徵房屋稅：一、˙˙˙九
、住家房屋現值在新台幣十萬元以下者˙˙˙。」「私有房屋有左列情形之一者，其
房屋稅減半徵收：一、˙˙˙˙四、受重大災害，毀損面積佔整棟面積三成以上不及
五成之房屋。˙˙˙」「第二項第四款減徵之房屋稅，應由納稅義務人於事實發生之
日起十五日內，申報當地主管機關調查核定之。」分別為房屋稅條例第十五條第一項
第九款、第二項第四款及第三項所明定。二、原告所有房屋係屬RC加強磚造二層樓建
築，於六十二年十二月建築完峻，本處自六十三年上期起參照「嘉義縣路線地段等級
評定表」，評定本案房屋課稅現值。又依行為時台灣省政府頒訂之「房屋構造別代號
暨折舊率對照表」，按加強磚造房屋折舊率一˙二逐年遞減折舊，迄八十七年房屋
課稅現值為三八三、六○○元，經依住家用稅率一˙三八課徵房屋稅五、二九三元
，並無違誤。二、查房屋標準價格之評定，依房屋稅條例第十一條第一項第二款規定
，業已顧及一般房屋依正常情形使用，其房屋價值必逐年遞減之事實，而授權台灣省
政府及各縣市不動產評價委員會斟酌當地實情，訂定各類房屋之耐用年數及折舊標準
。本案房屋截至八十七年止，逐年遞減折舊結果，房屋課稅現值尚餘三八三、六○○
元，未達同條例第十五條第一項第九款所定：「住家用房屋現值在新台幣十萬元以下
者」免徵房屋稅之標準。另經本處復查員實地勘查結果，除二樓小部分龜裂外，其餘
並無毀損，且龜裂面積未達整棟面積三成以上，尚無房屋稅條例第十五條第二項第四
款房屋稅減半之適用。是本處核課原告八十七年房屋稅五、二九三元，認事用法並無
不合，原告之訴無理由，請駁回原告之訴等語。
    理  由
按「私有房屋有左列情形之一者，免徵房屋稅：一、˙˙˙九、住家房屋現值在新台
幣十萬元以下者˙˙˙。」「私有房屋有左列情形之一者，其房屋稅減半徵收：一、
˙˙˙˙四、受重大災害，毀損面積佔整棟面積三成以上不及五成之房屋。˙˙˙」
「第二項第四款減徵之房屋稅，應由納稅義務人於事實發生之日起十五日內，申報當
地主管機關調查核定之。」分別為房屋稅條例第十五條第一項第九款、第二項第四款
及第三項所明定。本件原告二人共有坐落嘉義縣朴子市南竹里六十五之一號，經被告
核定其八十七年度房屋稅款為新台幣（下同）五、二九三元。原告不服，以本案房屋
年限久遠、水泥退化龜裂漏水，請予核減房屋稅為由，申請復查。被告復查決定以；
本案房屋經被告所屬復查員實地勘查結果，除二樓小部分龜裂外，其餘並無毀損，且
龜裂面積未達整棟面積三成以上，尚無房屋稅條例第十五條第二項第四款房屋稅減半
之適用。是核課原告八十七年房屋稅五、二九三元，認事用法並無不合，乃駁回其復
查之申請。原告仍不服，循序提起訴願、再訴願及本訴，訴稱：被告所屬勘查人員人
品有問題，本案房屋確已損壞，勘查人員卻故意刁難，且本件房屋稅應逐年遞減，但
被告僅作了一年隨即食言云云。經查房屋標準價格之評定，依房屋稅條例第十一條第
一項第二款規定，業已顧及一般房屋依正常情形使用，其房屋價值必逐年遞減之事實
，而授權台灣省政府及各縣市不動產評價委員會斟酌當地實情，訂定各類房屋之耐用
年數及折舊標準。被告以本案房屋截至八十七年止，逐年遞減折舊結果，房屋課稅現
值尚餘三八三、六○○元，未達同條例第十五條第一項第九款所定：「住家用房屋現
值在新台幣十萬元以下者」免徵房屋稅之標準。且經被告所屬復查員實地勘查結果，
除二樓小部分龜裂外，其餘並無毀損，且龜裂面積未達整棟面積三成以上，尚無房屋
稅條例第十五條第二項第四款房屋稅減半之適用。是被告核課原告八十七年房屋稅五
、二九三元，認事用法並無不合，原告並未舉證證明被告所屬勘查員有何不法情事，
其空言指摘復查員有不法情事，自難採信。且原告亦未舉證其受重大災害致房屋受損
，亦不合前開減免房屋稅之規定。從而原告所訴核無可採。被告復查決定駁回復查之
申請，及一再訴願決定遞予維持，俱無不合。原告起訴意旨非有理由，應予駁回。
據上論結，本件原告之訴為無理由，爰依行政訴訟法施行法第二條、行政訴訟法第九
十八條第三項前段、第一百零四條準用民事訴訟法第八十五條第一項，判決如主文。
中    華    民    國      八十九      年      八      月      三十一    日
                    最 高 行 政 法 院 第 一  庭
                                審 判 長 法  官      黃  綠  星
                                         法  官      彭  鳳  至
                                         法  官      蔡  進  田
                                         法  官      黃  璽  君
                                         法  官      廖  宏  明
右  正  本  證  明  與  原  本  無  異
                                         法院書記官  彭  秀  玲
中    華    民    國     八十九      年      九      月       一        日


司法院資訊處製作；財團法人民間司法改革基金會備份。
